【裁判字號】    97,訴,97
【裁判日期】    970215
【裁判案由】    毒品危害防制條例
【裁判全文】
臺灣高雄地方法院刑事判決                97年度訴字第97號
公  訴  人  臺灣高雄地方法院檢察署檢察官
被      告  甲○○
上列被告因違反毒品危害防制條例案件，經檢察官提起公訴（96
年度毒偵字第9949號），本院合議庭裁定改行簡式審判程序，判
決如下：
    主  文
甲○○施用第一級毒品，處有期徒刑柒月。
    事  實
一、甲○○前於民國94年間，因施用毒品案件，經本院以94年度
    毒聲字第453 號裁定送觀察、勒戒，認有繼續施用之傾向，
    再以94年度毒聲字第828 號裁定令入戒治處所施以強制戒治
    ，因戒治屆滿6 月，認無繼續戒治之必要，於94年11月17日
    停止其處分而釋放，並由臺灣高雄地方法院檢察署檢察官於
    同年11月22日，以94年度戒毒偵字第641 號為不起訴處分確
    定。詎猶未戒絕毒癮，在上開強制戒治執行完畢釋放後五年
    內，明知海洛因業經公告列為毒品危害防制條例第2 條第2
    項第1 款之第一級毒品，不得非法持有、施用，復基於施用
    第一級毒品海洛因之犯意，於96年9 月14日晚上6 、7 時許
    ，在高雄市○○區○○路360 巷98號住處，將第一級毒品海
    洛因摻入香菸後點燃吸食之方式，施用第一級毒品乙次。嗣
    於96年9 月15日下午3 時45分許，因另涉竊盜案件，經警通
    知到案說明，經其同意採尿送驗後，呈嗎啡陽性反應，始悉
    上情。
二、案經高雄市政府警察局三民第二分局報請臺灣高雄地方法院
    檢察署檢察官偵查起訴。
    理  由
一、按本案被告甲○○所犯係死刑、無期徒刑、最輕本刑為3 年
    以上有期徒刑以外之罪，其於準備程序就前揭被訴事實為有
    罪之陳述，經受命法官告知簡式審判程序之旨，並聽取其與
    公訴人之意見後，本院認無不得或不宜改依簡式審判程序進
    行之情形，爰依刑事訴訟法第273 條之1 第1 項規定，裁定
    本件由受命法官獨任進行簡式審判程序，合先敘明。
二、訊據被告對於前揭時、地施用第一級毒品1 次等情，於本院
    審理時坦承不諱（見本院97年2月1 日審理筆錄），並查：
(一)、被告於96年9 月15日下午3 時45分許，經警通知到場後所採
    尿液，經送高雄市立凱旋醫院（下稱凱旋醫院）以酵素免疫
    法、氣相層析質譜法檢驗結果，呈嗎啡陽性反應，此有凱旋
    醫院96年9 月26日A00000000 號濫用藥物尿液檢驗報告、濫
    用藥物尿液檢體監管記錄表、高雄市政府警察局三民第二分
    局煙毒麻醉案件嫌疑人尿液採證代碼對照表各1 份（見偵卷
    第7 至9 頁）在卷可稽。
(二)、按海洛因施用入人體後水解還原成嗎啡，再循嗎啡之代謝方
    式排出體外，業據行政院衛生署藥物食品檢驗局73藥檢壹字
    第030221號函說明綦詳；而使用海洛因後，尿液可檢出嗎啡
    最長時間，與服用劑量、服用頻率、服用方式、飲用水量之
    多寡、個人體質及其代謝情況等因素有關，依個案而異。依
    據文獻Clarke's Isolation of Drugs 第2 版記述：海洛因
    服用後於24小時內，經由尿液排出之量可達施用劑量之80％
    。另Michael L.Smith 等人針對不同受試者，以注射方式給
    予1 次劑量3mg 至12mg海洛因進行試驗，結果顯示注射劑量
    增加，可檢出嗎啡陽性反應（濃度高於或等於300ng/ml）之
    時間亦有延長之趨勢，而不同受試者可檢出嗎啡陽性之時間
    各異，平均為1 至2 天，惟部分注射12mg海洛因者，至72小
    時仍可檢出微量嗎啡成分，故若服用高劑量海洛因，其尿液
    在72至96小時內，仍有檢出嗎啡成分可能性，但以嚴重海洛
    因濫用者之可能性較高，此據行政院衛生署管制藥品管理局
    92年2 月7 日管檢字第0920000881號函說明綦詳。可知服用
    海洛因後，最低於24小時內即可由尿液檢測出嗎啡陽性反應
    。本件被告之尿液經以氣相層析質譜儀分析法檢驗，既呈嗎
    啡陽性反應，顯見被告應有在上開採尿時間即96年4 月26日
    11時10分許回溯24小時內之某時施用第一級毒品之行為甚明
    。是依上開卷附之各項文書、證物等補強證據，已足資擔保
    被告於本院審理中所為之上開任意性自白之真實性，堪信為
    真實。其於上揭時地施用第一級毒品海洛因之犯行，洵堪認
    定。
(四)、又被告前於94年間，因施用毒品案件，經本院以94年度毒聲
    字第453 號裁定送觀察、勒戒，認有繼續施用之傾向，再以
    94年度毒聲字第828 號裁定令入戒治處所施以強制戒治，因
    戒治屆滿6 月，認無繼續戒治之必要，於94年11月17日停止
    其處分而釋放，並由臺灣高雄地方法院檢察署檢察官於同年
    11月22日，以94年度戒毒偵字第641 號為不起訴處分確定等
    情，有臺灣高等法院被告前案紀錄表1 份在卷可稽，其於前
    述強制戒治執行完畢釋放後5 年內，再犯本件施用第一級毒
    品海洛因之犯行，事證明確，核與毒品危害防制條例第23條
    第2 項規定相符，依法應予論科。
三、核被告所為，係犯毒品危害防制條例第10條第1 項之施用第
    一級毒品罪。被告持有第一級毒品海洛因進而施用，其持有
    之低度行為應為施用之高度行為所吸收，不另論罪。爰審酌
    被告前已有施用毒品之不良素行，歷經觀察勒戒、強制戒治
    程序猶施用之，顯見其戒毒意志不堅，本不宜寬貸，惟念其
    施用毒品乃自戕一己之身體健康，對社會造成之危害尚非直
    接鉅大，且犯後坦承犯行，態度良好等一切情狀，量處如主
    文所示之刑。
據上論斷，應依刑事訴訟法第273 條之1 第1 項、第284 條之1
、第299 條第1 項前段，毒品危害防制條例第10條第1 項，刑法
第11條，判決如主文。
本案經檢察官黃嘉妮到庭執行職務。
中    華    民    國    97    年    2     月    15    日
                  刑事第五庭    法  官  李殷君
以上正本證明與原本無異。
如不服本判決應於收受本判決後10日內向本院提出上訴書狀，並
應敘述具體理由，如未敘述上訴理由者，應於上訴期間屆滿後20
日內補提理由書狀於本院（均須按他造當事人之人數附繕本）「
切勿逕送上級法院」。
中    華    民    國    97    年    2     月    18    日
                                書記官  陳昱良
附錄本案論罪科刑法條全文：
毒品危害防制條例第10條
施用第一級毒品者，處 6 月以上 5 年以下有期徒刑。
施用第二級毒品者，處 3 年以下有期徒刑。


司法院資訊處製作；財團法人民間司法改革基金會備份。
